【裁判字號】    97,消債更,151
【裁判日期】    970630
【裁判案由】    更生事件
【裁判全文】
臺灣屏東地方法院民事裁定           97年度消債更字第151號
聲  請  人
即債 務 人  甲○○
                    國民
上列當事人聲請消費者債務清理事件，本院裁定如下：
    主  文
債務人甲○○自中華民國九十七年六月三十日十二時起開始更生
程序。
命司法事務官進行本件更生程序。
    理  由
一、按債務人不能清償債務或有不能清償之虞；且無擔保或無優
    先權之債務總額未逾新臺幣一千二百萬元者，於法院裁定開
    始清算程序或宣告破產前，得向法院聲請更生；又法院開始
    更生程序之裁定，應載明其年、月、日、時，並即時發生效
    力，消費者債務清理條例第3 條、第42條第1 項、第45條第
    1 項分別定有明文。次按法院裁定開始更生或清算程序後，
    得命司法事務官進行更生或清算程序，必要時得選任律師、
    會計師或其他適當之自然人或法人一人為監督人或管理人，
    同條例第16條第1 項亦有明文。
二、債務人聲請意旨略以：其因就積欠各銀行之債務1,380,766
    元有不能清償之情事，曾於95年間以書面向最大債權金融機
    構台新銀行請求依「中華民國銀行公會會員辦理消費金融案
    件無擔保債務協商機制」共同協商債務清償方案，嗣於同年
    12月20日協商成立，約定自96年1 月起分80期攤還，每月應
    繳金額為17,260元。惟因債務人係從事直銷工作，收入並不
    穩定，因此於繳款期間經常須向友人借貸因應周轉，且與配
    偶乙○○除須共同扶養二名就學中之未成年子女外，債務人
    之父親係中度肢障，而配偶之母親亦罹病，其與配偶均為唯
    一扶養義務人，而其配偶名下購置之住屋每月尚須繳納房貸
    13,500元，加上其配偶之母親嗣於96年8 月15日因病去逝時
    ，復向親友借貸以辦理喪葬事宜，致自97年1 月起即無力繳
    納協商款項，而此並非其主觀上惡意不履行協商，實係有上
    述客觀上不可歸責之事由；又其無擔保或無優先權之債務總
    額未逾1,200 萬元，復未經法院裁定開始清算程序或宣告破
    產，爰向本院聲請更生等語。
三、經查債務人所主張之上開事實，業據其提出與所述相符之債
    權人清冊、財產及收入狀況說明書、財政部台灣省南區國稅
    局95、96年度綜合所得稅各類所得資料清單暨財產歸屬資料
    清單、大眾銀行出具之房屋擔保借款繳息清單暨轉帳存摺影
    本、戶籍謄本、身心障礙手冊、財團法人屏東基督教醫院出
    院療養計劃書、屏東市公所火葬證明書、屏東縣私立華洲高
    級工業家事職業學校所出具之收款收據、台灣銀行出具之就
    學貸款對保手續費收據、財團法人金融合徵信中心當事人查
    詢個人資料（信用報告）回覆書及其與台新銀行所簽訂之協
    議書暨無擔保債務還款計畫等件為憑。次查，依債務人所提
    上述95、96年度綜合所得稅各類所得資料清單顯示其各該年
    度收入分別為646,384 元、53,145元，不僅不穩定，且確有
    於協商後驟減之情形；而其配偶之96年度收入亦僅有12,353
    元等情，業經本院依職權調閱其等財產所得資料閱明，有稅
    務電子閘門財產所得調件明細表附卷可稽，足徵債務人所主
    張之事實，堪予採信。
四、綜上所述，依債務人及其配偶之收入情形觀之，縱依內政部
    社會司所訂每人每月最低生活費9,829 元之標準為據，亦難
    期待於支應家庭基本生活費用後，仍能依協商金額持續繳納
    ，難認有何歸責原因。此外，本件又查無債務人有何消費者
    債務清理條例第6 條第3 項、第8 條或第46條各款所定駁回
    更生聲請之事由存在，則債務人聲請更生，應屬有據，爰裁
    定如主文第一項所示，並命司法事務官進行本件更生程序。
中    華    民    國    97    年    6     月    30    日
                        民事庭法官  孫  國  禎
正本係照原本作成。
本裁定不得抗告。
本件公告日期為民國97年6月30日。
                        法院書記官  徐  建  功
中    華    民    國    97    年    6     月    30    日


司法院資訊處製作；財團法人民間司法改革基金會備份。
